臺灣桃園地方法院刑事判決　　　　　　　96年度交訴字第74號
公　訴　人　臺灣桃園地方法院檢察署檢察官
被　　　告　乙○○
　　　　　　　　　　1
上列被告因業務過失致死案件，經檢察官提起公訴（96年度偵字
第8105號），本院判決如下：
    主  文
乙○○從事業務之人，因業務上之過失致人於死，處有期徒刑捌
月，減為有期徒刑肆月，如易科罰金，以新臺幣壹仟元折算壹日
。
    事  實
一、乙○○為大貨車駕駛，靠行於國輝通運有限公司，以駕車運
    送豬隻、豬肉為業，為從事駕駛業務之人。於民國95年8 月
    26日晚間9 時10分許，駕駛車牌號碼8E-458號營業大貨車，
    沿桃園縣龜山鄉○○路○ 段390 巷往萬壽路2 段方向行駛，
    行至該處巷口與萬壽路2 段無燈光號誌管制之丁字交岔路口
    ，欲左轉駛入萬壽路2 段桃園往臺北方向車道，本應注意車
    輛行駛至無號誌之交岔路口，支線道車應暫停讓幹線道車先
    行，且而依當時天候晴、路面乾燥、夜間有照明、柏油路面
    無缺陷及障礙物、視距良好，並無不能注意之情事，竟疏未
    注意，即貿然駛出該交岔路口，穿越萬壽路2 段臺北往桃園
    方向車道後，於中央分隔島處發覺萬壽路2 段桃園往臺北車
    道上有來車，致其無法順利左轉至萬壽路2 段桃園往臺北方
    向車道，遂停車而佔用萬壽路臺北往桃園方向內側及部分外
    側車道等待該來車通過，適蘇郁清於酒後（體內血液酒精濃
    度達86.4mg /dL）騎乘車牌號碼AX8 —883 號重型機車沿萬
    壽路2 段臺北往桃園外側車道直行至該無號誌交岔路口，亦
    疏未注意車前狀況且未減速慢行作隨時停車之準備，貿然前
    行，突見乙○○上開營業大貨車已來不及閃避煞停，因而撞
    擊乙○○所駕前開營業大貨車左後車尾，蘇郁清因而受有臉
    部多處撕裂傷，右上臂開放性骨折，左上臂撕裂傷等傷害，
    且因頭部外傷導致顱骨骨折，經送醫後，於同日晚間11時15
    分不治死亡。乙○○於肇事後停留現場，並於有偵查權限之
    司法警察機關尚不知何人犯罪前，向據報前往現場處理車禍
    事故之桃園縣政府警察局交通隊龜山交通小隊員警莊勝輝陳
    明其為肇事人，並接受裁判。
二、案經臺灣桃園地方法院檢察署檢察官相驗後，自動檢舉偵查
    起訴。
    理  由
一、證據能力部分：
  (一)按被告以外之人於審判外之言詞或書面陳述，除法律有規定
    者外，不得作為證據，刑事訴訟法第159 條第1 項定有明文
    。然被告以外之人於偵查中向檢察官所為之陳述，除顯有不
    可信之情況外，得為證據；被告以外之人於審判外之陳述，
    雖不符同法第159 條之1 至之4 之規定，而經當事人於審判
    程序同意作為證據，法院審酌該言詞陳述或書面陳述作成時
    之情況，認為適當者，亦得為證據；當事人、代理人或辯護
    人於法院調查證據時，知有第159 條第1 項不得為證據之情
    形，而未於言詞辯論終結前聲明異議者，視為有前項之同意
    ，同法第159 條之1 第2 項、第159 條之5 亦分別定有明文
    。證人甲○○於檢察官偵查中之陳述，係經檢察官諭知證人
    有具結之義務及偽證之處罰並命朗讀結文具結擔保其證言之
    真實性後，以證人身分，於檢察官面前完整、連續陳述其親
    身經歷，且查無違法取證之瑕疵存在，應無顯不可信之情形
    ，引用上開證人於檢察官面前所為陳述作為證據應屬適當，
    依刑事訴訟法第159 條之1 第2 項之規定，具證據能力。
  (二)道路交通事故現場圖、道路交通事故現場調查報告表關於事
    故現場圖部分，係警員在職務上所製作，記載車禍現場有關
    車輛之位置、煞車痕、刮地痕、車身碎片散落位置等事實之
    書面資料，因警員有據實記載之義務，性質上可信性極高，
    且現場歷經相當時日，由於日曬雨淋及其他車輛輾壓，欲現
    場重建，勢不可能，實有尊重現場圖紀錄之必要性；道路交
    通事故肇事人自首情形記錄表，係警員在職務上所製作，記
    載自首情形之證明文書，前開文件性質上為公務員職務上所
    製作之證明文書，且無證據可認有何顯不可信之情況，依刑
    事訴訟法第159 條之4 第1 款規定得為證據。相驗屍體證明
    書，則係檢察官依其執行相驗屍體職務時，所見聞而為之證
    明文書，性質上為公務員職務上所製作之證明文書且無證據
    可認有何顯不可信之情況，依刑事訴訟法第159 條之4 第1
    款之規定有證據能力。被害人蘇郁清之長庚紀念醫院林口分
    院診斷證明書，為醫師於執行醫療業務時所需製作之證明文
    書，復無證據顯示該診斷證明書存有詐偽或虛飾之情事，核
    無刑事訴訟法第159 條之4 第2 款所定顯有不可信之特別情
    況，應得為證據。
  (三)又按鑑定人由審判長、受命法官或檢察官選任之；法院或檢
    察官亦得囑託醫院、學校或其他相當之機關、團體為鑑定，
    刑事訴訟法第198 條、第208 條第1 項分別定有明文。查卷
    附臺灣省桃園縣區車輛行車事故鑑定委員會95年10月19日桃
    縣行字第0955203019號函附桃縣鑑字第950559號鑑定意見書
    、臺灣省車輛行車事故覆議鑑定委員會95年12月19日府覆議
    字第0950101086號函，係檢察官依法囑託臺灣省桃園縣區車
    輛行車事故鑑定委員會鑑定，而囑託鑑定之程式於法既無違
    誤，且前開鑑定委員會為行車事故專業公正之鑑定機關，其
    書面報告亦已詳述鑑定之經過、結果及判斷理由，是該等鑑
    定結果之書面報告自有證據能力。
  (四)車禍現場照片、相驗解剖照片、長庚紀念醫院臨床病理檢驗
    報告單，均係機械之方式所留存之影像、紀錄，並非依憑人
    之記憶再加以轉述而得，並非供述證據，殊無「傳聞證據排
    除法則」之適用。此外，復無證據證明有何偽造、變造或違
    法取得之情事，且均與檢察官主張之事實具有關聯性，亦有
    證據能力。
二、認定犯罪事實所憑之證據及理由：
  (一)訊據被告乙○○固坦承其為大貨車駕駛，靠行國輝通運有限
    公司，以駕車運送豬隻、豬肉為業。於95年8 月26日晚間9
    時10分許，駕駛車牌號碼車牌號碼8E-458號營業大貨車，由
    無號誌之桃園縣龜山鄉○○路○ 段390 巷巷口駛出，行至該
    處巷口與萬壽路2 段無燈光號誌管制之交岔路口，穿越桃園
    縣龜山鄉○○路○ 段臺北往桃園方向車道後，將車停在分隔
    島欲轉至萬壽路2 段桃園往臺北方向車道時，與蘇郁清所騎
    乘之車牌號碼AX8-883 號重型機車發生車禍，致蘇郁清因該
    車禍死亡等事實。然矢口否認有何過失犯行，辯稱：桃園縣
    龜山鄉○○路○ 段390 巷巷口並無號誌，故伊駛出前開巷口
    時，有留意與萬壽路2 段垂直之茶專路號誌，伊確定萬壽路
    2 段之號誌為紅燈將車攔下後，伊才趁此空檔將車駛出巷口
    。伊駛出巷口後穿越萬壽路2 段臺北往桃園方向車道後，將
    車停下等待萬壽路2 段桃園往臺北方向車道上車輛通過，伊
    才要將車駛入該車道，當時伊車頭已進入萬壽路2 段桃園往
    臺北方向車道，僅有車尾停在臺北往桃園方向之內側及部分
    外側車道，伊沒有擋到機車可以行駛的外側車道云云。
  (二)經查：
  1.被告為大貨車駕駛，靠行國輝通運有限公司，以駕車運送豬
    隻、豬肉為業，為從事業務之人。於95年8 月26日晚間9 時
    10分許，駕駛車牌號碼車牌號碼8E-458號營業大貨車，沿屬
    支線道之桃園縣龜山鄉○○路○ 段390 巷往萬壽路2 段方向
    行駛，行至該處巷口與萬壽路2 段無燈光號誌管制之丁字交
    岔路口，穿越屬幹線道之桃園縣龜山鄉○○路○ 段臺北往桃
    園方向車道後，將車停在分隔島，欲待萬壽路2 段桃園往臺
    北車道上之車輛通過後，始欲轉入萬壽路2 段桃園往臺北方
    向車道。此時被告所駕車牌號碼8E-458號營業大貨車佔用萬
    壽路2 段臺北往桃園方向內側及部分外側車道，適有體內血
    液酒精濃度達86.4mg/dL 之蘇郁清於酒後騎乘車牌號碼AX8-
    883 號重型機車，沿屬幹線道之萬壽路2 段桃園往臺北方向
    直行而來，因閃避不及而撞擊被告所駕前開車輛左後車尾等
    情，為被告所是認。復經證人甲○○於檢察官偵查中及本院
    審理時證述：95年8 月26日晚間約9 時許，伊騎乘機車沿桃
    園縣龜山鄉○○路○ 段臺北往桃園方向車道直行，行經萬壽
    路2 段390 巷前，見到一輛大貨車停在中間之分隔島，該大
    貨車車頭已過分隔島，車身則佔據萬壽路2 段臺北往桃園車
    道之內側及部分快車道，伊行駛在外側快車道，經過時看到
    該大貨車車尾，便減速向右閃過該車。後來伊聽到一聲很大
    聲響，伊轉過頭，便看見蘇郁清所騎乘之機車滑到伊機車後
    面，蘇郁清則倒在慢車道上，但伊並未目擊機車撞擊大貨車
    之經過等語明確（見95年度相字第1415號偵查卷第58至59頁
    、本院96年8 月22日審判筆錄），並有卷附被告駕駛執照、
    汽車行車執照、道路交通事故現場圖、道路交通事故調查報
    告表(一)、(二)、長庚紀念醫院臨床病理檢驗報告單、現場照片
    可稽。前開事實，堪以認定。
  2.按汽車行駛至無號誌之交岔路口，支線道車應暫停讓幹線道
    車，道路交通安全規則第102 條第1 項第2 款定有明文。被
    告領有普通大貨車之駕駛執照，有其駕駛執照影本在卷可稽
    ，對於上述交通安全規則自應知之甚詳。然被告駕駛車牌號
    碼8E-458號營業大貨車行至桃園縣龜山鄉○○路○ 段390 巷
    巷口與萬壽路2 段之無交通號誌之丁字交岔路口時，其欲由
    屬支線道之桃園縣龜山鄉○○路○ 段390 巷駛出，左轉駛入
    屬幹線道之萬壽路2 段桃園往臺北方向車道，本即應注意幹
    線道之萬壽路2 段雙向車道（包括臺北往桃園方向車道及桃
    園往臺北方向車道）上車輛之動態，俟該雙向車道上車輛全
    數通過後，始可穿越萬壽路2 段臺北往桃園方向車道而左轉
    進入桃園往臺北方向車道。然被告於警詢時自承：伊由桃園
    縣龜山鄉○○路○ 段390 巷巷口駛出，穿越萬壽路2 段臺北
    往桃園方向車道，其車頭進入萬壽路2 段桃園往臺北方向車
    道時，看到該車道外側車道有小客車直行而來，伊便停車，
    就聽見伊所駕車輛左後方有撞擊聲音等語不諱（見95年度相
    字第1415號偵查卷第12頁）。顯見被告乙○○行駛在屬支線
    道之萬壽路2 段390 號巷口欲通過屬幹線道之萬壽路2 段前
    ，並未注意暫停讓萬壽路2 段雙向車道之車輛先行，即貿然
    由與萬壽路2 段垂直之萬壽路2 段390 巷巷口駛出，並穿越
    萬壽路2 段臺北往桃園方向車道，行至分隔島時，始因萬壽
    路2 段上有車輛通過而無法順利轉彎而停車，且因而佔用萬
    壽路2 段雙向內側及部分外側車道，致直行於幹線道萬壽路
    2 段臺北往桃園方向之被害人蘇郁清所駕車輛煞避不及而發
    生本案交通事故。又本件車禍事發當時天候晴、路面乾燥、
    夜間有照明、柏油路面無缺陷及障礙物、視距良好一節，亦
    有前開道路交通事故調查報告表(一)在卷可按，被告並無不能
    注意情形亦堪認定。綜上，被告確駕車行至無號誌之交岔路
    口，其為支線道車未暫停讓幹線道車先行之過失甚明，被告
    所辯其車車頭已進入萬壽路2 段桃園往臺北方向車道，僅有
    車尾停在臺北往桃園方向之內側及部分外側車道，伊沒有擋
    到機車可以行駛的外側車道，故無過失云云，自不足採。
  3.再觀諸卷附之道路交通事故現場圖，被害人蘇郁清所駕車輛
    行向有煞車痕長達9.4 公尺，顯見蘇郁清行經該無號誌之交
    岔路口並未減速慢行，作隨時停車之準備。再被害人蘇郁清
    於本件交通事故發生後，經長庚紀念醫院抽取其血液檢測體
    內酒精含量濃度達86.4mg/dl 一節，有該院出具之臨床檢驗
    檢驗報告單1 紙存卷可稽（見95年度相字第1415號卷第9頁
    ），其血液中酒精濃度為0.0864% （亦即每100 毫升血液中
    含86.4毫克酒精），經換算其呼氣酒精濃度為每公升0.432
    毫克，已超過道路交通安全規則第114 條第2 款所規定汽車
    駕駛人飲用酒類或其他類似物後其吐氣所含酒精濃度超過每
    公升0.25毫克不得駕車之標準。且依交通部運輸研究所79年
    8 月對駕駛人行為之研究（酒醉車對駕駛行為之分析研究）
    指出，血液中酒精濃度到達0.08% 至0.15% 時，其駕駛能力
    所受之影響為：判斷力嚴重受到影響、體能與精神協調受損
    、駕駛之體能困難增加，其心理行為所受影響為：產生情緒
    異常現象、步伐不平穩、言語不清、反應惡劣、記憶及判斷
    力受損、精神處於錯亂狀態，堪認蘇郁清於車禍發生時，有
    酒後駕車之違規，且其駕車之反應力較為緩慢，注意力亦較
    為降低，此參酌同一時間行駛在蘇郁清前方之證人甲○○得
    以發覺乙○○之車輛而予閃避，可知被害人蘇郁清亦有疏未
    注意車前狀況。故蘇郁清於飲用酒類後其吐氣所含酒精濃度
    超過每公升0.25毫克，仍騎乘機車上路，行至該無號誌交岔
    路口，疏未注意車前狀況及減速慢行，作隨時停車之準備，
    因而煞避不及碰撞被告所駕車輛致人、車倒地，亦有過失。
    本件車禍經送請臺灣省桃園縣區行車事故鑑定委員會鑑定後
    ，認「乙○○駕駛營業小客車由支線道駛出未讓幹道車先行
    與蘇郁清酒醉駕駛重機車行經無號誌丁字路口未減速慢行作
    隨時停車之準備同為肇事原因」，此有該會95年10月19日桃
    縣行字第0955203019號函附之鑑定意見書在卷可參，再將本
    件車禍事故送請臺灣省車輛行車事故覆議鑑定委員會鑑定後
    後，亦同前開鑑定意見，惟文詞修改為「乙○○夜間駕駛營
    大貨車，行經無號誌岔路口，由支道駛出左轉未暫停讓幹道
    車先行，與蘇郁清於夜間酒精濃度過量駕駛重型機車，行經
    無號誌岔路口，未減速慢行且為注意車前狀況，至撞及劉車
    左後角，同為肇事原因」，此有該會95年12月19日府覆議字
    第0950101086號函附卷足佐，前後鑑定意見亦認本被告之駕
    駛行為確為肇事原因。
  4.被害人蘇郁清因本件車禍事故，受有臉部多處撕裂傷，右上
    臂開放性骨折，左上臂撕裂傷等傷害，且因頭部外傷導致顱
    骨骨折，經送醫後，於同日晚間11時15分不治死亡，有卷附
    長庚紀念醫院林口分院診斷證明書1 紙可參，復有臺灣桃園
    地方法院檢察署檢察官督同檢驗員相驗後，所製相驗筆錄、
    臺灣桃園地方法院檢察署驗斷書、相驗屍體證明書、相驗報
    告書、相驗照片在卷足憑，堪認蘇郁清應係撞擊被告乙○○
    所駕車輛，受有頭部外傷導致顱骨骨折而死亡，被告之過失
    行為與被害人之死亡間，有相當因果關係。被害人雖與有過
    失，惟不影響被告應負過失責任之認定。
  5.綜上所述，本件事證已臻明確，被告所辯不足採信，其犯行
    堪以認定，應依法論科。
三、按刑法上所謂業務，係指個人基於其社會地位繼續反覆所執
    行之事務而言。本件被告以駕車載運豬隻、豬肉為業，為從
    事業務之人，其因業務上之過失導致被害人蘇郁清死亡，核
    其所為，係犯刑法第276 條第2 項之業務過失致人於死罪。
    而犯人在犯罪未發覺之前，向該管公務員告知其犯罪，而不
    逃避接受裁判，即與刑法第62條規定自首之條件相符，不以
    言明「自首」並「願受裁判」為必要；又刑事訴訟採職權主
    義，不能期待被告自己證明其自己犯罪，因之，自首者於自
    首後，縱又為與自首時不相一致之陳述甚至否認犯罪，仍不
    能動搖其自首效力。自首者但須接受裁判，至於如何裁判，
    則本與自首無關（最高法院63年臺上字第1101號判例、70年
    臺上字第6819號判決參照）。本件被告事後雖否認有何過失
    ，惟其於肇事後，在未被有偵查犯罪職權之機關或公務員知
    悉犯罪行為人前，即於桃園縣政府警察局交通隊龜山交通小
    隊員警莊勝輝前往現場處理時，復當場承認為肇事者，此有
    桃園縣政府警察局道路交通事故肇事人自首情形紀錄表1 份
    在卷可按（見95年度相字第1415號偵查卷第7 頁），顯見被
    告已向該管公務員申述犯罪事實，而不逃避裁判，已合於自
    首規定之要件，爰依刑法第62條前段規定減輕其刑。爰審酌
    被告教育程度為專科畢業，並領有大貨車駕駛執照，當對交
    通規則有相當認識，且其以駕駛貨車運載貨物為業，為職業
    駕駛人，自應對駕駛行為投注更大注意義務，猶因駕駛疏忽
    致生本件事故復致被害人死亡，所為自屬非是，惟斟酌本件
    被害人亦與有過失，且過失程度非輕，被告犯罪後未與被害
    人家屬達成和解，且尚未賠償被害人家屬分文，且犯罪後否
    認犯行，猶認自身並無過失，難認有何悔悟改過之心，及其
    素行、生活狀況等一切情狀，量處如主文所示之刑。又被告
    犯罪之時間，係在96年4 月24日之前，所犯符合中華民國九
    十六年罪犯減刑條例第3 條第1 項之減刑條件，應依該減刑
    條例第2 條第1 項第3 款之規定，減其宣告刑2 分之1 ，故
    減為有期徒刑4 月，並諭知易科罰金之折算標準。
據上論斷，應依刑事訴訟法第299 條第1 項前段，刑法第276 條
第2 項、第62條前段、第41條第1 項前段，刑法施行法第1 條之
1 第1 項、第2 項前段前段，中華民國九十六年罪犯減刑條例第
2 條第1 項第3 款、第7 條、第9 條，判決如主文。
本案經檢察官施宣旭到庭執行職務。
中　　華　　民　　國　　96　　年　　9 　　月　　12　　日
                  刑事第九庭    審判長法　官 何信慶
                  　                  法  官 蘇琬能
                                      法  官 何燕蓉
以上正本證明與原本無異。
如不服本判決，應於判決送達後10日內向本院提出上訴狀（應附
繕本），其未敘述上訴理由者，應於上訴期間屆滿後20日內補提
理由書狀於本院，上訴於臺灣高等法院。
         　　　　　　　　　　　　　　 書記官　許弘樺
中　　華　　民　　國　　96　　年　　9 　　月　　12　　日
附錄本案論罪科刑法條：
中華民國刑法第276 條（過失致死罪）
因過失致人於死者，處2 年以下有期徒刑、拘役或2 千元以下罰
金。從事業務之人，因業務上之過失犯前項之罪者，處5 年以下
有期徒刑或拘役，得併科3 千元以下罰金。
